【裁判字號】    96,訴緝,145
【裁判日期】    971231
【裁判案由】    偽造文書等
【裁判全文】
臺灣高雄地方法院刑事判決             96年度訴緝字第145號
公  訴  人  臺灣高雄地方法院檢察署檢察官
被      告  甲○○
上列被告因偽造文書等案件，經檢察官提起公訴（90年度偵字第
5264 號、90年度偵緝字第756號），本院判決如下：
    主  文
甲○○共同連續行使偽造私文書，足以生損害於他人及公眾，處
有期徒刑捌月。如附表一、二、三所示偽造之署押、印文，偽造
之「戊○○」、「庚○○」印章各壹枚，偽造之「壬○○」、「
庚○○」國民身分證各壹張，及扣案偽造之「壬○○」印章貳枚
，偽造之「戊○○」國民身分證壹張，附表一編號1 所示帳戶之
存摺壹本、金融卡壹張、電子錢包憑證申請更新識別資料壹份、
起始密碼函壹份，附表一編號2 所示帳戶之存摺壹本、金融卡壹
張、金融卡啟用密碼單壹份，附表一編號3 所示帳戶之存摺壹本
、金融卡壹張及金融卡基碼通知書壹份、網際網路存戶確認單壹
份、網際網路存戶服務契約書壹份，附表一編號4 所示帳戶之存
摺壹本，附表一編號5 所示帳戶之存摺壹本、金融卡壹張及起始
密碼函壹份，及筆記型電腦壹台，均沒收。
    事  實
一、丙○○（業經臺灣高等法院高雄分院以92年度上訴字第1135
    號判處有期徒刑3 年4 月確定）與甲○○，基於意圖為自己
    不法所有，及行使偽造私文書之概括犯意聯絡，由丙○○在
    高雄市○○區○○路與自強路附近某網路店，利用PCHOME網
    際網路服務公司所提供之免費網頁空間，架設「快遞情人網
    站」之網頁，刊登援助交際之不實廣告，假藉招募援助交際
    會員名義，佯以入會須先繳交新臺幣（下同）1,800 元入會
    費，其實並無提供任何服務而向瀏覽其網站之不特定人士詐
    騙入會費，甲○○則提供其照片，由丙○○將甲○○之照片
    黏貼在以電腦列印之偽造「戊○○」、「庚○○」、「壬○○」國民身分證上，而偽造「戊○○」、「庚○○」、「壬○○」國民身分證各1 張，並委由高雄市○○區○○路某不
    知情之印章店偽造「戊○○」、「庚○○」各1 顆、偽造「
    壬○○」之印章2 顆，再由甲○○先後：
  (一)於89年9 月14日，持上述偽造「庚○○」國民身份證1 張及
    偽造之「庚○○」印章1 枚，在如附表一編號1 所示文書上
    偽造如附表一編號1 所示「庚○○」之署押、印文，持該等
    偽造之文書向台新國際商業銀行苓雅分行申請使用存款帳戶
    及網路服務，並經承辦人員於同日核發附表一編號1 帳戶及
    網路服務。
  (二)於89年10月9 日，持上述偽造「戊○○」國民身份證1 張及
    偽造之「戊○○」印章1 枚，在如附表一編號2 所示文書上
    ，偽造如附表一編號2 所示「戊○○」之署押、印文，持該
    等偽造之文書向世華聯合商業銀行鳳山分行申請使用存款帳
    戶，並經銀行承辦人員於同日核發附表一編號2 帳戶。
  (三)於89年10月12日持上述偽造「壬○○」國民身份證1 張及上
    述偽造之「壬○○」印章其中之1 枚，在如附表一編號3 所
    示文書上，偽造如附表一編號3 所示「壬○○」之署押及印
    文，持該等偽造之文書向合作金庫商業銀行憲得申請使用存
    款帳戶，並經銀行承辦人員於同日核發附表一編號3 帳戶及
    網路服務。
  (四)於89年10月19日持上述偽造「戊○○」國民身份證1 張及偽
    造之「戊○○」印章1 枚，在如附表一編號4 所示文書上偽
    造如附表一編號4 「戊○○」署押及印文，持該等偽造之文
    書，向合作金庫商業銀行新興分行申請使用存款帳戶，並經
    銀行承辦人員於同日核發附表一編號4 帳戶。
  (五)於89年10月19日持上述偽造「戊○○」國民身份證1 張及偽
    造之「戊○○」印章1 枚，在如附表一編號5 所示文書上偽
    造如附表一編號5 所示「戊○○」之署押及印文，持該等偽
    造之文書向合作金庫商業銀行鳳山分行申請使用存款帳戶，
    並經銀行承辦人員於同日核發附表一編號5 帳戶。
    甲○○冒用庚○○、壬○○、戊○○名義申請上述如附表一
    所載之5 個帳戶後，即供上網欲加入快遞情人網站會員之民
    眾匯款使用，因而致己○○、丁○○等加入快遞情人會員之
    不特定民眾陷於錯誤，先後各自匯款1,800 元入會費至前揭
    帳戶內，亦足生損害於戊○○、庚○○、壬○○3 人及附表
    一所載金融機關審核帳戶開戶資料之正確性。丙○○、甲○○並於己○○、丁○○等加入快遞情人會員之民眾匯款後，
    分次予以提款，甲○○負責提領時則可於每次提領後分得3,
    000 元，合計丙○○、甲○○以前揭網站詐騙之入會費達20
    餘萬元。
二、丙○○、甲○○復承前行使偽造特種文書、行使偽造私文書
    之概括犯意聯絡，明知戊○○並未同意擔任鋐貿國際有限公
    司之代表人及股東，竟由甲○○於89年11月23日持上述偽造
    「戊○○」國民身份證1 張及偽造之「戊○○」印章1 枚，
    冒用戊○○名義，向亞太商業銀行高雄分行申請「鋐貿國際
    有限公司籌備處戊○○」存款帳戶，並在如附表二所示文書
    上，偽造如附表二所示之「戊○○」之署押1 枚及「戊○○
    」印文2 枚，持該等偽造之文書交付銀行承辦人員以行使之
    ，致使銀行承辦人員於同日核發如附表二所示之戶名為「鋐
    貿國際有限公司籌備處戊○○」，帳號為0000000000000 號
    之帳戶。嗣丙○○、甲○○即於如附表三所示時間，連續在
    附表三所示文書上偽造如附表三所示之戊○○之印文、署押
    ，並委由不知情之會計師李建利於89年11月29日持附表三所
    示偽造之文書，檢附上述偽造「戊○○」國民身份證影本1
    張，向高雄市政府建設局辦理「鋐貿國際有限公司」之公司
    設立登記，經高雄市政府建設局之承辦公務員實質審查後未
    發覺有異，而予以准許，足以生損害於戊○○附表二所載金
    融機關審核帳戶開戶資料之正確性及主管機關對公司登記管
    理之正確性。
三、嗣因警方接獲前揭「快遞情人網站」受騙民眾報案，(一)於89
    年12月27日11時50分許，前往丙○○位於高雄市前鎮區○○○路517 號住處查獲，當場扣得丙○○所有供上網接收「快
    遞情人網站」受騙民眾入會電子郵件及偽造國民身份證所用
    之筆記型電腦1 台、偽造「壬○○」印章1 枚、及偽造「林
    「戊○○」國民身分1 張、附表一編號1 所示帳戶之存摺1
    本、金融卡1 張、電子錢包憑證申請更新識別資料及起始密
    碼函各1 份，附表一編號2 所示帳戶之存摺1 本、金融卡1
    張、金融卡啟用密碼單，附表一編號3 所示帳戶之存摺1 本
    、金融卡1 張及金融卡起始基碼通知書函、網際網路存戶服
    務契約書、存戶確認單各1 份，附表一編號4 所示帳戶之存
    摺1 本，附表一編號5 所示帳戶之存摺1 本、金融卡1 張及
    起始密碼函1 份。(二)於89年12月27日，在高雄市左營區○○○路525 號丙○○租屋處查獲扣得偽造「壬○○」印章1 枚
    。
四、案經高雄縣政府警察局六龜分局、高雄縣政府警察局及高雄
    市政府警察局移送臺灣高雄地方法院檢察署檢察官偵查起訴
    。
    理  由
壹、程序部分：
    按被告以外之人於審判外之言詞或書面陳述，除法律有規定
    者外，不得作為證據，刑事訴訟法第159 條第1 項定有明文
    ；被告以外之人於審判外之陳述，雖不符同法第159 條之1
    至159 條之4 之規定，而經當事人於審判程序同意作為證據
    ，法院審酌該言詞陳述或書面陳述作成時之情況，認為適當
    者，亦得為證據，同法第159 條之5 第１ 項定有明文。查
    本判決以下所引傳聞證據，均經檢察官、被告於法院調查證
    據時，知有第159 條第1 項不得為證據之情形，而同意作為
    證據，審酌上開證據作成時並無不合法定程序之情形，認為
    適當，依上開說明，應均有證據能力。
貳、實體部分：
一、訊據被告甲○○雖不否認與丙○○係因報紙廣告聯絡認識，
    偽造戊○○、壬○○、庚○○身分證上之照片均為其提供、
    並有持偽造戊○○、壬○○、庚○○身分證冒名開立附表一
    所示帳戶及上述戶名鋐貿國際有限公司籌備處戊○○之亞太
    商業銀行帳戶、並申請設立鋐貿國際有限公司、並替丙○○
    以每次3000元之代價以冒名申請之帳戶金融卡至提款機領款
    等事實，然否認有何行使偽造文書、詐欺、使公務員登載不
    實犯行。辯稱：「全部的事情，我都不知情。我只是看報紙
    廣告要申請信用卡，拿身分證去申請，後來局長（即丙○○
    ）通知我去銀行開戶我就去，局長（即丙○○）也拿金融卡
    要我去領錢，只領過二次錢。我聽他們說要成立公司，叫我
    去簽名，我就簽，但我不知道丙○○在作什麼」云云，然查
    ：
  (一)上述事實欄(一)之事實，業經證人丙○○於本院審理中證述：
    「（上貼有被告甲○○照片之）戊○○、庚○○、壬○○等
    人之身分證都是正本，是我以電腦製作的，被告照片是我貼
    的，都經過被告同意。因為我要被告去合作金庫、萬泰銀行
    、世華銀行、台新銀行辦理戊○○、庚○○、壬○○的帳戶
    ，開設快遞情人網站，有人匯款後以（上開帳戶）金融卡提
    款…；向快遞情人網站的會員詐騙之款項有分給被告，被告
    去領一次，我就給被告三千元，其餘部分自己留著。…（你
    有無告知被告為何可以拿他人金融卡領到錢？）被告知道我
    在經營網站。而且網站所用的帳戶，都是被告去開戶的。戊○○、庚○○、壬○○等人印章，是我刻印，都是在偽造身
    分證的時候，就已經都刻好。我是去前金區○○路的某印刻
    店先刻好。以被告照片戊○○、庚○○、壬○○等人身分證
    ，證件做好後，就要被告去開戶申請金融卡供網站使用，他
    人匯款後，就以金融卡領出。」等語明確（見本院卷一第83
    頁至87頁）。又事實欄(二)之事實，亦據證人丙○○證述：「
    （89年11月24日有人向高雄市政府建設局表示要聲請鋐貿國
    際有限公司，你是否知悉該人為何？）是被告。我有要被告
    拿身分證去申請設立鋐貿公司。」等語詳盡（見本院卷一第
    84至85頁）。
  (二)證人即被害人戊○○、庚○○於警詢、偵查時分別證述遭冒
    名申請帳戶供作上述開網站詐財匯款使用等語明確（分見高
    市警刑電字第11158 號卷1 第9 頁、卷2 第6 頁）；被害人
    己○○、丁○○二人亦於警詢時指訴：渠等各於89年11月、
    12月間上網瀏覽前揭網站，經匯款1800元入會費至指定之「
    陳明富」帳戶後，即無任何消息，迄至警方通知始知受騙等
    語詳盡（分見高市警刑電字第11158 號卷2 第4 至5 頁），
    並有自丙○○筆記型電腦列印之「快遞情人網站」網頁資料
    1 份（見高市警刑電字第11158 號卷二第77至81頁）、及「
    快遞情人網站」受騙民眾入會電子郵件名單（其中註記xxxx
    xxxx者即表示已匯款）1 疊（見高市警刑電字第11158 號卷
    二第42至76頁），及扣案之附表一編號1 所示帳戶之存摺1
    本、金融卡1 張、電子錢包憑證申請更新識別資料及起始密
    碼函各1 份，附表一編號2 所示帳戶之存摺1 本、金融卡1
    張及金融卡起始密碼函各1 份，附表一編號3 所示帳戶之存
    摺1 本、金融卡1 張及金融卡基碼通知書、網際網路從戶服
    務契約書、存戶確認單各1 份（其中網際網路服務存戶契約
    書雖在共犯丙○○持有中，然契約書上蓋有合作金庫之收文
    章，且已經合作金庫發予網際網路存戶確認單，堪認業經行
    使，附此敘明），附表一編號4 所示帳戶之存摺1 本，附表
    一編號5 所示帳戶之存摺1 本、金融卡1 張及起始密碼函1
    份（參高市警刑電字第11158 號卷一第9 頁29至52頁），復
    有偽造之「壬○○」印章2 枚（其中1 枚為合作金庫帳戶之
    印鑑章），貼有甲○○照片之「戊○○」偽造國民身分證1
    張、及用以供上網接收「快遞情人網站」受騙民眾入會電子
    郵件及偽造國民身份證之筆記型電腦1 台扣案可證；及台新
    國際商業銀行90年9 月28日函及所附如附表一編號1 庚○○
    帳戶印鑑卡及交易明細表、網際網路共用系統服務申請書及
    約定書各1 份（參本院90年訴字第1491號卷第325 至326 頁
    、高市警刑電字第11158 號卷一第34頁）、世華聯合商業銀
    行鳳山分行90年9 月17日函及所附附表一編號2 戊○○帳戶
    之印鑑卡及存款往來明細各1 份（參本院90年訴字第1491號
    卷第234 至237 頁）、合作金庫商業銀行憲德分行97年9 月
    19日函及所附附表一編號3 壬○○帳戶開戶存戶資料及印鑑
    卡各1 份（參本院卷二第16至21頁）、合作金庫新興分行97
    年12月2 日函及所附附表一編號4 所示戊○○存戶資料及印
    鑑卡1 份（參本院卷二第51至52頁）、萬泰商業銀行鳳山分
    行96年9 月27日函及所附如附表一編號5 戊○○帳戶之存款
    業務往來申請書、印鑑卡各1 份（參本院一卷53至56頁、高
    市警刑電字第11158 號卷一第33頁）附卷可參。此外，尚有
    元大商業銀行股份有限公司高雄分行97年1 月18日函及所附
    亞太商業銀行帳號0000000000000 號鋐貿國際有限公司籌備
    處戊○○帳戶開戶及申設人資料及如附表二所示帳戶之顧客
    資料卡1 份（參本院卷一第107 至109 頁），及高雄市政府
    96年9 月28日高市府建二公字第096006 82080函及所附鋐貿
    國際有限公司登記卷宗1 份（參本院卷一第22至46頁）在卷
    可證。
  (三)按刑法之共同正犯，係指二人以上基於意思聯絡，共同實行
    犯罪行為，是共同正犯彼此間係立於相互補充或相互利用之
    分工原則，毋須各人對於構成要件之全部行為或各階段行為
    ，均須參與實施，故無論係參與全部行為，或為部份行為之
    分擔，均不失為共同行為，均須就全部行為負共同正犯之責
    任。被告就其參與之部分均知情一情，業據證人丙○○證述
    明確。參以，開設銀行帳戶應由本人為之，冒名申設帳戶，
    顯違常情，再社會上層出不窮之詐騙集團為掩飾渠等不法行
    徑逃避警方追緝，多利用人頭帳戶匯款，並雇用專人提款（
    俗稱車手），為一般社會大眾所週知，被告既坦承有提供相
    片供丙○○偽造戊○○、壬○○、庚○○之國民身分證，且
    不以本人名義開戶，反以偽造之國民身分證冒名開設如附表
    一所示之帳戶，復以每次3000元之代價替丙○○以冒名申請
    之帳戶金融卡至自動提款機提領金錢；又為開設公司冒用戊○○名義開設如附表二帳戶，並偽以戊○○名義為發起人申
    設鋐貿國際有限公司，依被告參與程度之深，實難諉為不知
    ，是由被告上開所為，顯見被告與共犯丙○○就上開全部犯
    行間有犯意之聯絡，行為之分擔，自應就全部行為負共同正
    犯之責任。被告辯稱指示聽命行事，就詐欺、行使偽造文書
    等行為均不知情云云，為事後卸責之詞，不可採信。
  (四)綜上，被告所辯顯不足採，本件事證明確，被告犯行堪已認
    定。
二、論罪科刑：
  (一)被告行為後，戶籍法第75條第1 項、第2 項已於97年5 月30
    日修正施行，增訂行使偽造國民身份證之罰則規定，經新舊
    法比較結果，戶籍法第75條第1 、2 項之法定刑為5 年以下
    有期徒刑、拘役或科或併科新臺幣50萬元以下罰金，較被告
    行為時法之刑法第212 條之法定刑「1 年以下有期徒刑、拘
    役或3 百元以下罰金」為重，以舊法即行為時法有利於被告
    ，依刑法第2 條第1 項前段規定，應適用行為時法即刑法第
    216 條、第212 條處斷，合先敘明。
  (二)被告行為後，刑法、刑法施行法分別已於94年2 月2 日、95
    年6 月14日修正公佈，並均自95年7 月1 日施行，參酌最高
    法院95年5 月23日刑事庭第8 次會議決議，應依刑法第2 條
    第1 項之規定，為新舊法比較：
  修正前刑法第28條規定：「二人以上共同實施犯罪之行為者
    ，皆為正犯」，修正後刑法第28條則規定：「二人以上共同
    實行犯罪之行為者，皆為正犯」。其中「實施」一語，涵蓋
    陰謀、預備、著手及實行之概念在內，其範圍較廣；而「實
    行」則著重於直接從事構成犯罪事實之行為，其範圍較狹，
    是修正後刑法共同正犯之範圍已有限縮。共同正犯之範圍既
    因此而有變動，自屬犯罪後法律有變更，而非僅屬純文字修
    正（最高法院96年度臺上字第934 號判決意旨參照），本案
    被告之犯罪行為，依新舊法，均成立共同正犯，適用新法並
    無較有利於被告。
  修正前刑法第33條第5 款規定：「罰金：1 元以上。」修正
    後該款規定「罰金：新台幣1000元以上」，是比較新舊法結
    果，以舊法較有利於被告。
  修正前具有刑法第55條牽連犯之關係者，從一重處斷，然修
    正後之刑法業已刪除第55條牽連犯之規定，則被告所犯數罪
    即應依修正後之數罪併罰之規定分論併罰。此刪除雖非犯罪
    構成要件之變更，但顯已影響被告刑罰之法律效果，自屬法
    律有變更，仍應比較新舊法之規定。是比較結果，修正後之
    規定並非較有利於被告。
  被告行為後，刑法第56條連續犯之規定，業於94年1 月7 日
    修正公布刪除，並於95年7 月1 日施行，則被告之犯行，因
    行為後新法業已刪除連續犯之規定，此刪除雖非犯罪構成要
    件之變更，但顯已影響行為人刑罰之法律效果，自屬法律有
    變更，依新法第2 條第1 項規定，比較新、舊法結果，仍應
    適用較有利於被告之行為時法律即舊法論以連續犯（最高法
    院95年第8 次刑事庭會議決議參照）。
  經綜合比較結果，新法對被告並非有利，應依刑法第2 條第1
    項前段之規定，適用行為時法即修正前之刑法處斷之。
  (三)查國民身份證係由該管公務員依據相關資料製作、核發，係
    用以表示特定人關於品行、能力之證書，屬於刑法第212 條
    之特種文書。核被告所為，係犯刑法第216 條、第210 條之
    行使偽造私文書罪、刑法第216 條、第212 條之行使偽造特
    種文書罪、刑法第214 條使公務員登載不實罪及刑法第339
    條第1 項之詐欺取財罪。被告與丙○○就上開全部犯行間有
    犯意之聯絡，行為之分擔，均為共同正犯。被告與共犯丙○○利用不知情之刻印業者偽造「戊○○」「庚○○」、「壬○○」等人名義之印章及利用會計師李建利辦理公司設立登
    記，係屬間接正犯。被告與共犯丙○○偽造「戊○○」、「
    庚○○」、「壬○○」國民身分證後復持以行使，偽造之低
    度行為被行使之高度行為吸收；被告與共犯丙○○均未經授
    權，接續偽造「戊○○」、「庚○○」、「壬○○」印章、
    印文、署押，均為偽造上述偽造私文書之部分行為，不另論
    罪；偽造私文書後復持以行使，偽造私文書之低度行為均為
    行使之高度行為所吸收，不另論罪。又被告與共犯丙○○前
    後多次詐欺取財、行使偽造私文書、特種文書等數行為，均
    時間緊接，且所犯構成要件各相同，顯係出於概括之犯意為
    之，皆為連續犯，應依修正前刑法第56條規定，各以一罪論
    ，並分別加重其刑。被告所犯連續詐欺罪、連續行使偽造私
    文書罪、連續行使偽造特種文書罪間，均互有方法、目的之
    牽連關係，為牽連犯，均修正前刑法第55條之規定，從一重
    之連續行使偽造私文書罪處斷。檢察官雖未就被告偽造「戊○○」、「庚○○」印章各1 顆及「壬○○」之印章2 顆之
    偽造印章，在附表一、二、三所示文書上偽造署押、印文部
    分，及冒名申請亞太商業銀行帳戶、冒名申請鋐貿國際有限
    公司設立登記之行使偽造私文書部分，予以起訴，惟此部分
    與前開行使偽造私文書、特種文書罪及詐欺取財罪部分，分
    有實質上一罪或裁判上一罪關係，為起訴效力所及，本院自
    應予以審酌。公訴意旨雖認被告係犯行使變造國民身分證之
    特種文書罪，惟此部分與行使偽造特種文書罪為同一法條，
    自不生變更法條之問題，均附此敘明。爰審酌被告貪圖私利
    ，冒用被害人「戊○○」、「庚○○」、「壬○○」名義開
    設帳戶、申請設立公司，危害被害人戊○○、庚○○、壬○○、損害金融機關審核帳戶開戶資料之正確性及主管機關對
    公司登記管理之正確性，並以「快遞情人網站」之網頁，假
    藉招募援助交際會員名義，詐欺入會費，行為實有不當，犯
    後僅坦承部分犯行，態度不佳，並考量其犯罪動機、目的、
    手段，及丙○○居於主要籌畫地位，被告屬從屬地位之參與
    程度等一切情狀，量處如主文所示之刑。又被告之犯罪時間
    雖於民國96年4 月24日之前，然因被告於91年2 月8 日經本
    院發佈通緝，而於96年8 月11日經警緝獲到案，有通緝記錄
    表及臺中市警局第一分局西區派出所96年8 月10日警詢筆錄
    、本院96年8 月11日訊問筆錄各1 份在卷可證，依中華民國
    九十六年罪犯減刑條例第5 條之規定，自不得依該條例予以
    減刑。
  (四)如附表一、二、三所示私文書上偽造之署押、印文，均應依
    刑法第219 條規定宣告沒收。扣案偽造之「壬○○」印章2
    枚，亦應依刑法第219 條規定宣告沒收。至未扣案偽造「戊○○」「庚○○」之印章各1 枚，因無證據證明業經滅失，
    仍均應依刑法第219 條，不問屬於犯人與否，宣告沒收。未
    扣案之偽造「壬○○」、「庚○○」之國民身分證各1 張，
    為被告與共犯丙○○所有，供本件犯罪所用之物，既無證據
    證明業經滅失，應依刑法第38條第1 項第2 款規定宣告沒收
    。扣案筆記型電腦1 台、偽造「戊○○」身分證1 張、及如
    附表一編號1 所示帳戶之存摺1 本、金融卡1 張、電子錢包
    憑證申請更新識別資料及起始密碼函各1 份，附表一編號2
    所示帳戶之存摺1 本、金融卡1 張及金融卡基碼通知書各1
    份，附表一編號3 所示帳戶之存摺1 本、金融卡1 張及金融
    卡起始啟用密碼函、網際網路存戶確認單、網際網路存戶服
    務契約書各1 份，附表一編號4 所示帳戶之存摺1 本，附表
    一編號5 所示帳戶之存摺1 本、金融卡1 張及起始密碼函1
    份，為被告與共犯丙○○所有，供本件犯罪所用之物或因本
    件犯罪所得之物，均應依刑法第38條第1 項第2 款、第3 款
    規定宣告沒收。另除扣案之共犯丙○○所持有附表一編號3
    所示帳戶之網際網路存戶服務契約書外，其餘附表一、二、
    三所示文書，均經被告各持之向如附表一、二所示各銀行及
    持向高雄市政府建設局行使，非被告所有，爰不另予沒收。
    再扣案之身分證影本65張、「廖源棧」身分證1 張及印章1
    枚、行動電話2 支、甲○○本人之退伍令遺失證明、甲○○
    照片8 張、甲○○印章1 枚、甲○○護照1 本及租賃契約1
    份、電話聯絡簿1 本，均尚無從證明與本案犯罪有關，爰不
    另予宣告沒收。
三、公訴意旨另以：被告甲○○與另案被告丙○○共同基於犯意
    聯絡，自89年7 月間起，由另案被告丙○○持所拾得而換貼
    丙○○照片之辛○○身分證，冒用辛○○名義向數位聯合電
    腦公司登錄申請Fr401807網路撥接帳號；另丙○○並以電腦
    偽造戊○○之建物所有權狀後，再連同上開權狀於89年11月
    24 向 高雄市政府建設局申請設立「鋐貿國際有限公司」而
    行使上開權狀，足生損害於戊○○，因認被告甲○○此部分
    亦涉犯刑法216 條、第210 條、第211 條、第212 行使偽造
    私文書、行使偽造公文書、行使變造特種文書罪嫌。按犯罪
    事實應依證據認定之，無證據不得認定犯罪事實；不能證明
    被告犯罪或其行為不罰者應諭知無罪之判決，刑事訴訟法第
    154 條第2 項、第301 條第1 項定有明文。訊據被告甲○○
    堅決否認有涉此部分刑法216 條、第210 條、第211 條、第
    212 條偽造文書之犯嫌。辯稱：「丙○○變造辛○○之身分
    證並以之申請網路撥接帳號，及偽造建物所有權狀並持之申
    設鋐貿國際有限公司以行使，均為丙○○個人所為，毫不知
    情」等語。經查：
  (一)證人丙○○係自行持先前侵占後予以變造之「辛○○」國民
    身分證，並假冒「辛○○」之名義申請網路撥接帳號，與被
    告無涉，業據證人丙○○於本院90年度訴字第2079號供述：
    「我曾在84年5 月間撿到辛○○身份證，換上我的照片，冒
    用辛○○的名字向數位聯合電腦公司登錄申請架設快遞情人
    網站」等語詳盡（見90年度訴字第2079號案件91年11月21日
    審判筆錄），並有變造之「辛○○」國民身分證1 張扣案可
    證。又證人丙○○於本院審理中並已證述：「本件被告有參
    與的部分，他都知情。」等語明確，而觀之證人丙○○證述
    關於被告參與之情節，僅及被告為快遞情人網站詐取入會費
    ，而以照片偽造身分證、偽刻印章，冒名開戶後申請金融卡
    供網站使用，他人匯款後，以金融卡領出等詐欺、行使偽造
    文書等部分（此均經本院審認如前），均未及於丙○○持先
    前侵占後予以變造之「辛○○」國民身分證，並假冒「辛○○」之名義申請網路撥接帳號部分，核與被告否認參與此部
    分之行為之辯解相符，是堪認被告就丙○○持先前所侵占後
    並加以變造之「辛○○」國民身分證，假冒「辛○○」之名
    義申請網路撥接帳號部分，並不知情亦未參與。
  (二)證人丙○○係自行以電腦偽造戊○○之建物所有權狀之公文
    書，然並未行使該公文書，且被告就此亦不知情等情，業據
    證人丙○○於本院審理中證述：「89年11月有以自己電腦偽
    造高雄縣政府地政處鳳山地政事務所核發戊○○建物所有權
    狀，因為辦理信用卡，必須要提供財力證明。在90年3 月8
    日偵查中表示所有權狀是被告要我偽造的不實。因為被告有
    欠我錢，跑路不見，整個案件被告參與的部分，他都知情，
    因為被告跑路不見，所以我懷恨在心，所以我於偵查中說他
    的部分比較嚴重一點。我沒有要被告拿偽造之戊○○所有權
    狀作何事，權狀都沒有作任何使用，因為當時以電腦做出來
    後，隔幾天就為警查獲了，所以權狀都沒有使用。」等語明
    確（見本院卷一85頁），且偽造所有權狀影本確係由丙○○
    之扣案電腦中列印，有丙○○扣案電腦列印資料可佐（高市
    警刑電字第11158 號卷二第35、39頁）。再公司所在地建物
    是否有所有權或使用權，並非公司審查登記事項，故高雄市
    政府建設局「鋐貿國際有限公司」申請設立登記資料中並無
    戊○○名下之建物所有權狀，此有高雄市政府建設局97年4
    月15日高市建設二字第09700081114 號函在卷可證（本院卷
    二第11頁），堪認證人丙○○此部分之證述應係屬實。證人
    丙○○以電腦偽造戊○○之建物所有權狀之公文書，然並未
    提出予高雄市建設局行使，而被告就此部分並不知情更無參
    與等事實，均堪已認定。
  (三)綜上，公訴人所提出之證據不足證明被告確有此部分公訴意
    旨所指之刑法216 條、第210 條、第211 條、第212 條罪嫌
    此部分之犯行，而此外復查無其他證據證明被告所涉有此部
    分公訴意旨所指之刑法216 條、第210 條、第211 條、第21
    2 條罪嫌，不能證明被告犯罪，原應為無罪之諭知，然因公
    訴人認此部分與被告前述論罪科刑部分，有連續犯、牽連犯
    之裁判上一罪關係，爰不另為無罪之諭知。
據上論結，應依刑事訴訟法第299 條第1 項前段，刑法第2 條第
1 項前段、第210 條、第211 條、第212 條、第216 條、第339
條第1 項前段、第219 條、第38條第1 項第2 款、第3 款，修正
前刑法第28條、第56條、第55條，罰金罰鍰提高標準條例第一條
前段（已廢止）判決如主文。
本案經檢察官乙○○到庭執行職務。
中    華    民    國    97    年    12    月  31      日
                  刑事第三庭   審判長 法  官  黃三友
                                      法  官  何佩陵
                                      法  官  陳億芳
以上正本證明與原本無異。
如不服本判決應於收受送達後10日內向本院提出上訴書狀，並應
敘述具體理由；如未敘述上訴理由者，應於上訴期間屆滿後20日
內向本院補提理由書（均須按他造當事人之人數附繕本）「切勿
逕送上級法院」。
中    華    民    國    97    年    12    月    31    日
                                      書記官  林靜慧
附表一：
┌──┬──────────┬──────────────┬────────────┐
│編號│銀行帳戶            │    文  書  名  稱          │偽造之署押、印文及數量  │
├──┼──────────┼──────────────┼────────────┤
│1   │庚○○台新國際商業銀│印鑑卡                      │庚○○署押1枚、印文2枚  │
│    │行 苓雅帳號         │                            │                        │
│    │00000000000000 帳 戶├──────────────┼────────────┤
│    │                    │網際網路共用系統服務申請書兼│庚○○印文1枚           │
│    │                    │約定書                      │                        │
├──┼──────────┼──────────────┼────────────┤
│2   │戊○○世華聯合商業銀│印鑑卡                      │戊○○署押1枚、印文1枚  │
│    │行鳳山分行帳號2650  │                            │                        │
│    │0000000 帳戶        │                            │                        │
├──┼──────────┼──────────────┼────────────┤
│3   │壬○○合作金庫憲得分│存戶資料及印鑑卡            │壬○○署押1 枚、壬○○印│
│    │行帳號000000000000 0│                            │文2 枚                  │
│    │帳戶                ├──────────────┼────────────┤
│    │                    │網際網路存戶服務契約書      │壬○○署押1 枚、壬○○印│
│    │                    │                            │文1 枚                  │
├──┼──────────┼──────────────┼────────────┤
│4   │戊○○合作金庫新興分│存戶資料及印鑑卡            │戊○○署押1枚、印文2枚  │
│    │行帳號000000000000 0│                            │                        │
│    │帳戶                │                            │                        │
├──┼──────────┼──────────────┼────────────┤
│5   │戊○○萬泰商業銀行鳳│存款往來業務申請約定書      │戊○○署押2枚、印文3枚  │
│    │山分行帳號0000000000│                            │                        │
│    │09帳戶              ├──────────────┼────────────┤
│    │                    │印鑑卡                      │戊○○署押1 枚、印文2枚 │
│    │                    │                            │                        │
│    │                    │                            │                        │
└──┴──────────┴──────────────┴────────────┘
附表二：
┌──┬──────────┬──────────────┬────────────┐
│編號│銀行帳戶            │    文  書  名  稱          │偽造之署押、印文及數量  │
├──┼──────────┼──────────────┼────────────┤
│1   │亞太商業銀行高雄分行│顧客資料卡                  │戊○○署押1枚、印文2枚  │
│    │戶名「鋐貿國際有限公│                            │                        │
│    │司籌備處戊○○」，帳│                            │                        │
│    │號為0000000000000 號│                            │                        │
│    │之帳戶。            │                            │                        │
└──┴──────────┴──────────────┴────────────┘
附表三：
┌──┬──────────┬──────────────┬────────────┐
│編號│日期（民國）        │    文  書  名  稱          │偽造之署押、印文及數量  │
├──┼──────────┼──────────────┼────────────┤
│1   │89年11月28日        │鋐貿國際有限公司設立登記申請│戊○○印文1枚           │
│    │                    │書                          │                        │
├──┼──────────┼──────────────┼────────────┤
│2   │89年11月24日        │鋐貿國際有限公司章程        │戊○○署押1枚、印文1枚  │
├──┼──────────┼──────────────┼────────────┤
│3   │89年11月25日        │委任書                      │戊○○署押1枚、印文1枚  │
├──┼──────────┼──────────────┼────────────┤
│4   │89年11月24日        │鋐貿國際有限公司資產負債表  │戊○○印文3枚           │
│    │                    │                            │                        │
├──┼──────────┼──────────────┼────────────┤
│3   │89年11月24日        │鋐貿國際有限公司股東繳納股款│戊○○印文3枚           │
│    │                    │明細表表                    │                        │
└──┴──────────┴──────────────┴────────────┘
中華民國刑法第216 條（行使偽造變造或登載不實之文書罪）
行使第210 條至第215 條之文書者，依偽造、變造文書或登載不
實事項或使登載不實事項之規定處斷。
中華民國刑法第210 條（偽造變造私文書罪）
偽造、變造私文書，足以生損害於公眾或他人者，處5 年以下有
期徒刑。
中華民國刑法第212 條（偽造變造特種文書罪）
偽造、變造護照、旅券、免許證、特許證及關於品行、能力服務
或其他相類之證書、介紹書，足以生損害於公眾或他人者，處1
年以下有期徒刑、拘役或3 百元以下罰金。
中華民國刑法第217 條（偽造盜用印章印文或署押罪）
偽造印章、印文或署押，足以生損害於公眾或他人者，處 3 年以
下有期徒刑。
盜用印章、印文或署押，足以生損害於公眾或他人者，亦同。前
前二項之未遂犯罰之。
中華民國刑法第339 條（普通詐欺罪）
意圖為自己或第三人不法之所有，以詐術使人將本人或第三人之
物交付者，處5 年以下有期徒刑、拘役或科或併科1 千元以下罰
金。
以前項方法得財產上不法之利益或使第三人得之者，亦同。


司法院資訊處製作；財團法人民間司法改革基金會備份。
